臺灣高等法院交通事件裁定　　　　　　　　　　　　九十三年度交抗字第八四四號
　　抗　告　人
　　即受處分人　萬鈺通運股份有限公司
　　法定代理人　甲○○
右列抗告人因違反道路交通管理處罰條例案件，不服臺灣桃園地方法院中華民國九十
三年十月二十七日所為裁定（九十三年度交聲字第四三三號），提起抗告，本院裁定
如左：
    主  文
抗告駁回。
    理  由
一、原裁定意旨以：
（一）異議人萬鈺通運股份有限公司（以下簡稱萬鈺公司）所有之八七—ＧＢ號營業
      半拖車，於民國九十三年六月十四日凌晨三時三十七分，由不詳車號之曳引車
      牽引拖曳，行經臺北市○○○路與濟南路口有燈光號誌管制之交岔路口處，於
      行車管制號誌轉換為紅燈二點八秒後，未依規定煞停，仍以時速五十一公里之
      速度繼續行駛通過路口，而為原舉發機關臺北市政府警察局交通警察大隊逕行
      照相舉發之事實，有原處分機關交通部公路總局新竹區監理所中壢監理站九十
      三年八月三十日竹監壢字第０九三００一八八九三號函暨所附臺北市政府警察
      局九十三年八月五日北市警中正一分交字第０九三六二一六四三００號函、八
      七—ＧＢ號半拖車車籍查詢表各一份、舉發違規照片二張附卷可稽。
（二）按「汽車駕駛人之行為有左列情形之一，當場不能或不宜攔截製單舉發者，得
      對汽車所有人逕行舉發處罰：一、闖紅燈或平交道‧‧‧六、其他違規行為經
      以科學儀器取得證據者」、「逕行舉發違反道路交通管理事件，經汽車所有人
      依通知單之應到案日期前到案，並告知違規駕駛人姓名、
      址者，處罰機關應即另行通知違規駕駛人到案依法處理；逾應到案日期，處罰
      機關應依本條例第八十五條第三項規定處罰該汽車所有人」，道路交通管理處
      罰條例第七條之二第一項第一款、第六款、違反道路交通管理事件統一裁罰基
      準及處理細則第二十四條分別訂有明文。而本件違規半拖車縱然與牽曳之曳引
      車有個別車號，可能分屬不同人所有，然違規當時半拖車既係由曳引車拖曳上
      路，行駛時無從分離，則在相關之交通違規事件時，半拖車與曳引車自應視為
      一體，而有上開規定之適用。經查，本件違規係由原舉發機關臺北市政府警察
      局交通警察大隊逕行照相舉發後，據以於九十三年六月二十九日填製北市警交
      大字第Ａ00000000號舉發違反道路交通管理事件通知單送達異議人，
      其上載明應到案日期為九十三年七月二十五日。嗣異議人雖於上開期限內之九
      十三年七月二十一日向原處分機關提出申訴，然並未告知本件違規曳引車之車
      號或駕駛人之年籍等資料，以憑裁處，此有前開舉發違規通知單及異議人陳述
      單附卷可考。依上說明，原處分機關以異議人為裁罰對象，即無不合。再按，
      「汽車駕駛人，行經有燈光號誌管制之交岔路口闖紅燈者，處新臺幣一千八百
      元以上五千四百元以下罰鍰」，道路交通管理處罰條例第五十三條定有明文，
      是則，原舉發機關以異議人所有之車輛闖越紅燈為由，裁處異議人罰鍰新臺幣
      三千六百元，其裁量並未逾越法律授權，自無不合。綜上，原處分機關裁處異
      議人罰鍰，經核並無違誤可言。
（三）異議人雖以前詞置辯，並提出另案之舉發違規通知單為證，然查，本件原處分
      機關正係因僅查得汽車所有人而不知違規駕駛人為何人，故依前揭規定裁處汽
      車所有人罰鍰，已如前述。而上開逕行舉發違規之交通事件，如汽車所有人未
      到案或到案後未能告知違規駕駛人者，處罰機關得逕行處罰汽車所有人之規定
      ，係立法機關斟酌違規駕駛人之違法程度、採證過程中可能增加交通事故之風
      險，及汽車所有人多為車輛之使用人，如對其科以適度之舉證責任，應無不妥
      等因素，認為科汽車所有人一定之舉證責任，證明其並非真正之違規駕駛人，
      並無不妥，而有前開法律規定，此與刑事訴訟法第一百五十四條之無罪推定原
      則不同，是故，異議人所辯不足採為有利於其之認定。至於異議人所提出之另
      案舉發違規通知單，係警員當場攔停舉發之案件，其查獲經過與本案不同，無
      法相提並論，自不能執為有利於異議人之認定，併予敘明。
（四）綜上，原處分機關依據道路交通管理處罰條例第五十三條、第八十五條第三項
      等規定，裁處異議人罰鍰新臺幣三千六百元，並無違誤。異議人以舉發員警未
      能證明本件拖曳異議人半拖車之曳引車，亦為異議人之車輛為由，聲明異議，
      為無理由，應予駁回。
二、本院經核原審裁定理由，其認事用法並無違誤，應予維持。
三、抗告人所辯未予採信之理由：
（一）抗告意旨略以：
 （1）警方舉發違規超速的半拖車確屬抗告人即異議人公司所有無誤，但違規車輛是
      半拖車，屬無動力半拖車，必須曳引車牽引才能啟動，半拖車與曳引車是分別
      獨立車種，各有登領號牌使用，闖紅燈違規行為屬駕駛人或是曳引車違規，且
      警方舉發違規時未提供曳引車號，造成本公司無法找到真正「違規駕駛人」或
      是「違規曳引車」支付罰鍰。
 （2）按「曳引車…指專供曳引其他車輛之汽車。」、「拖車…指由汽車曳引，其本
      身並無動力之車輛；」、「半拖車…指具有後輪，其前端附掛於曳引車第五輪
      之拖車。」，道路交通安全規則第二條第一項第八款、第九款、第十一款分別
      定有明文，本案抗告人所有車輛為八七─ＧＢ號車輛係屬半拖車而無動力，需
      以曳引車曳引始能啟動運作，且半拖車與曳引車係屬分別獨立之車種，各自登
      領號牌使用，是半拖車與曳引車既然各自領有號牌，且分屬不同之車種，自無
      僅以拍得半拖車車號之照片，而認定半拖車有闖越紅燈之情事，因半拖車其本
      身並無動力，自無可能有闖越紅燈之情事發生。又法院受理有關交通事件，準
      用刑事訴訟法之規定，道路交通管理處罰條例第八十七條第一項、第八十九條
      前段分別定有明文，是刑事訴訟法中有關證據法則部分於道路交通事件自應準
      用，而本件舉發機關並無證據證明本件違規之曳引車車號及駕駛，有違依刑事
      訴訟法第一百五十四條之規定。
（二）惟查：
 （１）半拖車本身無動力，須靠曳引車曳引始能上路，而半拖車與牽曳之曳引車固
       屬不同車號，可能為不同所有人所有，然如違規當時半拖車係由曳引車拖曳
       上路，則其行駛時無從分離，則在相關之交通違規事件時，半拖車與曳引車
       自應視為一體，仍有相關交通規定之適用，此並經原審裁定理由內敘明綦詳
       。查本件抗告人所有之八七—ＧＢ號營業半拖車，係由曳引車牽引行駛於道
       路，於九十三年六月十四日凌晨三時三十七分，行經臺北市○○○路與濟南
       路口有燈光號誌管制之交岔路口，闖越紅燈，經原舉發機關臺北市政府警察
       局交通警察大隊逕行照相舉發，惟因曳引車號牌被半拖車遮蔽，致無法看到
       曳引車之車牌號碼，原舉發機關乃就被牽引之八七—ＧＢ號營業半拖車所有
       人即抗告人掣發本件舉發單等情，此觀諸臺北市政府警察局九十三年八月五
       日北市警中正一分交字第０九三六二一六四三００號函及舉發違規照片二張
       甚明（原審卷第十頁、第十七頁）。則依諸首開說明，本件原舉發機關因無
       法辨識曳引八七─ＧＢ營業半拖車曳引車之車號，乃將半拖車與曳引車視為
       一體，而逕行舉發抗告人所屬之八七─ＧＢ營業半拖車「闖紅燈」，依諸首
       開說明，並無不合。抗告人徒以半拖車本身並無動力，不可能闖越紅燈云云
       ，委無可取。
 （２）又按交通員警掣單舉發違反道路交通管理處罰條例所列之違規事實，本質上
       為行政處分，係公務員基於職務上權力，依法就特定之具體事件所為具有公
       法效果之單方行政行為，基於公務員為公法上行為具有公信力之原則，該行
       政處分當可被推定為真正，其據以依法處分之事實認定，亦為真正無誤，本
       此公信原則，乃立法者賦予行政機關制定違反道路交通管理事件統一裁罰標
       準及處理細則，使執行員警得當機處分，以達其維護交通秩序、安全之行政
       目的；反之，若謂公務員一切行政行為均需預留證據以證其實，則國家行政
       勢必窒礙難行，據此，刑事訴訟法就犯罪證據有關之規定中與屬於行政秩序
       罰之交通違規裁罰本質不合之部分，自不在準用之列。抗告人抗告意旨謂刑
       事訴訟法中有關證據法則部分，於道路交通事件應準用云云，洵有誤解。
 （３）況查，營業半拖車價值不菲，若非抗告人所有曳引車自行曳引行駛，而係出
       租（借）由他人所有曳引車裝載貨物曳引，抗告人自應有紀錄出租（借）情
       形，俾保自身之權益，而本件原舉發機關所製發之北市警交大字第Ａ000
       00000號舉發違反道路交通管理事件通知單，其上明確記載本件違規時
       間為：「九十三年六月十四日三時三十七分」，地點：「中山南路與濟南路
       （往北）」等，則抗告人實不難憑此覓得該時曳引其半拖車之曳引車，尋得
       該曳引車駕駛人以提供原處分機關為適當之處置。然抗告人不思此途，反無
       謂指摘警方舉發違規時未提供曳引車號，造成抗告人未能找到真正「違規駕
       駛人」或「違規曳引車」云云，自屬推託之詞，亦無可採。
 （４）綜上，抗告人前開抗告意旨均不足採，難認其抗告為有理由，應予駁回。
四、據上論結，應依道路交通案件處理辦法第二十六條、刑事訴訟法第四百十二條，
    裁定如主文。
中　　　華　　　民　　　國　　　九十三　　　年　　 十二 　　月　　八　　日
                              臺灣高等法院交通法庭
                                  審判長法  官　吳　　　敦
                                        法  官  張　傳　栗
                                        法  官  許　仕　楓
右正本證明與原本無異。
不得再抗告。
                                        書記官　劉　貞　達
中　　　華　　　民　　　國　　　九十三　　　年　　 十二 　　月　　八　　日
